【裁判字號】    98,訴,647
【裁判日期】    981223
【裁判案由】    清償借款
【裁判全文】
臺灣彰化地方法院民事判決  98年度訴字第647號
原      告  丙○○
訴訟代理人  乙○○
被      告  甲○
                      號
上列當事人間請求清償借款事件，本院於民國98年12月9日言詞
辯論終結，判決如下：
    主    文
被告應給付原告新臺幣參拾肆萬元及自民國九十八年七月二十九
日起至清償日止按週年利率百分之五計算之利息。
訴訟費用（除減縮部分外）新臺幣參仟陸佰肆拾元由被告負擔。
本判決得假執行。
    事實及理由
一、按訴狀送達後，原告不得將原訴變更或追加他訴，但擴張或
    減縮應受判決事項之聲明者，不在此限，民事訴訟法第255
    條第1項第3款定有明文。查原告起訴時原聲明為：被告應給
    付原告新臺幣（下同）1,970,000元及自支付命令繕本送達
    翌日起至清償日止按週年利率5％計算之利息。」，嗣於民
    國98年11月5日將上開聲明請求1,970,000元部分減縮為請求
    340,000元，合於首揭規定，應予准許。
二、原告起訴主張：被告於85年向原告借款2,000,000元，詎被
    告未清償本金，經屢次催討，被告均置之不理，嗣原告之子
    於96年5月23日向被告收取30,000元本金，故被告尚積欠1,9
    70,000元本金，嗣被告即於97年1月1日書立借款契約保證書
    （下稱系爭借款保證書）表明向原告借款1,970,000元，自9
    7年2月起每月無息償還原告20,000元，償還至1,970,000元
    完畢為止，然被告僅曾各於97年2月、3月、4月、10月分別
    還款20,000元，迄98年10月止，已到期之款項計有340,000
    元未清償，爰依消費借貸之法律關係，請求被告應給付原告
    已到期之款項等語，並聲明：被告應給付原告340,000元及
    自支付命令繕本送達翌日即98年7月29日起至清償日止按週
    年利率5％計算之利息。
三、被告則以：其確曾於85年收受原告所交付之2,000,000元，
    然此僅為原告所自願寄放，並非其向原告借貸，當時雙方口
    頭約定每月支付原告40,000元（內含攤還10,000元利息），
    於91年5月共支付原告2,880,000元，91年6月起至93年5月止
    每月支付原告9,000元共支付216,000元，96年6月至96年5月
    每月支付4,000元共支付144,000元，96年5月23日原告之子
    又來收取30,000元，97年2、3、4、10月又各支付原告20,00
    0元總計80,000元，事實上被告已支付原告3,350,000元，故
    款項均已攤還原告，其是收到支付命令才結算款項，方得知
    其早已將2,000,000元還完。至其書立系爭借款保證書，係
    因原告表示當時85年所寄放之款項並無憑據，故要求其補寫
    系爭借款保證書，其因原告年事已高，故認為書立系爭借據
    沒關係，才會於97年1月1日應原告要求簽立系爭借款保證書
    ，而系爭借款保證書確係針對原告85年交付之2,000,000元
    款項，因原告之子於96年5月23日曾向其收取30,000元，故
    系爭借款保證書之金額才會寫1,970, 000元等語，資為抗辯
    。並聲明：原告之訴駁回。
四、兩造不爭執之事實：
（一）原告曾於85年間將2,000,000元交付被告。
（二）原告之子曾於96年5月23日向被告收取30,000元。
（三）兩造於97年1月1日簽立系爭借款保證書，內容記載被告曾
      向原告借款1,970,000元，雙方同意還款條件於97年2月份
      起被告每月無息償還原告20,000元整，償還至19,700,000
      完畢為止。
（四）被告曾於97年2月、3月、4月、10月各給付原告20,000元
      。
（五）上開事實，並有借款契約保證書1紙（見98年度司促字第1
      0051號卷第4頁）、96年5月23日現金支出傳票及明細表1
      紙（見本院卷第5頁）在卷可稽，堪信為真實。
五、得心證之理由：
（一）按各當事人就其所主張有利於己之事實，均應負舉證之責
      ，故一方已有適當之證明者，相對人欲否認其主張，即不
      得不更舉反證。原告對於自己主張之事實已盡證明之責後
      ，被告對其主張，如抗辯其不實並提出反對之主張者，則
      被告對其反對之主張，亦應負證明之責，此為舉證責任分
      擔之原則，最高法院19年上字第2345號、18年上字第2855
      號判例意旨亦可資參照。原告主張其曾於85年間借予被告
      2,000,000元，原告之子並於96年5月23日向被告收取30,
      000元本金，故被告尚積欠1,970,000元本金，嗣被告即於
      97年1月1日書立借款保證書表明向原告借款1,970,000元
      ，自97年2月起每月無息償還原告20,000元，償還至1,970
      ,000元完畢為止之事實，業據其提出與所述情節相符之系
      爭借款保證書乙紙為憑，而被告對於原告曾於85年間交付
      其2,000,000元，且原告之子於96年5月23日向其收取30,
      000元，其並於97年1月1日書立系爭借款保證書等情均不
      爭執，惟辯稱該2,000,000元係原告所寄放，其已將2,000
      ,000元返還原告等語。本件被告既不爭執曾收受原告交付
      之2,000,000元款項之事實且自承確有簽立系爭借款保證
      書，衡諸常情，苟原告交付之款項並非借款，被告為一具
      有正常智識之成年人，豈會輕易簽立系爭借款保證書？！
      況被告於就支付命令之異議狀（見本院卷第2至3頁）中陳
      稱：當時雙方口頭約定每月支付原告40,000元（內含攤還
      10,000元利息），於91年5月共支付原告2,880,000元，91
      年6月起至93年5月止每月支付原告9,000元共支付216,000
      元，96年6月至96年5月每月支付4,000元共支付144,000元
      ，96年5月23日原告之子又來收取30,000元，97年2、3、4
      、10月又各支付原告20,000元總計80,000元，事實上被告
      已支付原告3,350,000元，若被告所述該2,000,000元係原
      告所寄放為真，則被告何需攤還利息，更難認有支付原告
      3,350,000元之必要，本件應足以確認兩造間有消費借貸
      關係之存在，是以被告就原告交付之款項並非借款此等有
      利之事實，自應負舉證責任，惟被告迄未提出任何適當之
      證據資料以供本院審認，從而，被告空言否認原告於85年
      間所交付之2,000,000元並非借款云云，洵非可採。
（二）被告復辯稱其已清償原告之借款，並提出現金支出傳票及
      其與其妻所自行製作之明細為證，惟為原告否認。查被告
      所提之現金支出傳票，均為原告否認與系爭借款有關，至
      被告所提出其與其妻所自行製作之明細，既為原告否認其
      真正，更難以此作為被告還款之證據，況苟如被告所稱，
      其已於91年5月共支付原告2,880,000元，91年6月起至93
      年5月止每月支付原告9,000元共支付216,000元，96年6月
      至96年5月每月支付4,000元共支付144,000元，焉有渾然
      不知其已支付原告上開超過2,000,000元金額，復於97年1
      月1日簽立系爭借款保證書，並再依該借款保證書分別於9
      7年2、3、4、10月各支付原告20,000元之理？況被告雖聲
      請訊問之證人即原告媳婦丁○○證明其清償借款之事實，
      惟證人丁○○到庭證稱：「（被告問：91年6月起，合力
      混凝土股份有限公司每個月要給我9000元的汽車管理費，
      你是合力公司的會計，我是否叫你9000元不用給我直接拿
      給你婆婆丙○○，作為我要還她兩百萬元的錢？）沒有這
      件事，公司的帳款不可能這樣混淆，因為每筆公款都要經
      過我主管蓋章不可能公、私帳這樣混淆，根本沒有這件事
      。」、「（被告問：是否你有打電話問我要不要領，我說
      拿給你婆婆就好，有無這件事？）沒有。」等語明確（見
      本院98年12月9日言詞辯論筆錄第2頁），準此，實難認被
      告業已清償其向原告所為之借款。此外，被告復未提出其
      他還款之證明，是被告辯稱伊已清償借款完畢云云，委無
      足取。
（三）末按給付有確定期限者，債務人自期限屆滿時起，負遲延
      責任；遲延之債務，以支付金錢為標的者，債權人得請求
      依法定利率計算之遲延利息；應付利息之債務，其利率未
      經約定，亦無法律可據者，週年利率為5％，民法第239條
      第1項、第233條第1項前段、第203條分別定有明文。本件
      原告主張依系爭借款保證書約定，被告應於97年2月起每
      月無息償還原告200,000元整至償還1,970,000元完為止，
      然被告僅曾各於97年2月、3月、4月、10月分別還款20,00
      0元，迄98年10月止，已到期之款項計有340,000元未清償
      ，而被告亦自稱其於97年2月、3月、4月、10月分別還款2
      0,000元共計80,000元，並未抗辯其自97年2月起除前開80
      ,000元外另有給付原告任何款項，是原告請求被告應給付
      34,000元並加計自支付命令繕本送達翌日即98年7月29日
      （見上開促字卷第14頁）起至清償日止，按年息5％計算
      之利息，自屬有據。
六、綜上所述，原告依消費借貸之法律關係，請求被告34,000元
    ，及自支付命令繕本送達翌日即98年7月29日起至清償日止
    ，按年息5％計算之利息，為有理由，應予准許。
七、原告勝訴部分所命給付之金額未逾50萬元，依民事訴訟法第
    389條第1項第5款規定，應依職權宣告假執行。
八、本件被告雖聲請傳訊其妻到庭作證以證明其還款情形，惟本
    件事證業已明確，故本院認為無傳訊證人之必要。兩造其餘
    主張陳述及所提之證據，經本院斟酌後，認與判決結果不生
    影響，均毋庸一一論述，附此敘明。
九、訴訟費用負擔之依據：民事訴訟法第78條。
中    華    民    國    98    年    12    月    23    日
                         事第三庭    法  官  尚安雅
以上正本係照原本作成。
如對判決上訴，應於判決送達後20日內向本院提出上訴狀（須附
繕本）。
中    華    民    國    98    年    12    月    29    日
                                     書記官  陳文俊


司法院資訊處製作；財團法人民間司法改革基金會備份。
